---
title: "Visualização"
author: "Julio Trecenti, Daniel Falbel, William Amorim"
---

```{r, echo=FALSE, message=FALSE, warning=FALSE}
library(ggplot2)
```

## As camadas de um gráfico

No `ggplot2`, os gráficos são construídos camada por camada (ou, *layers*, em inglês), sendo a primeira delas dada pela função `ggplot()` (repare que não tem o "2"). Essa função recebe um data frame e cria a camada base do gráfico. Se rodarmos apenas a função `ggplot()`, obteremos um painel em branco.

```{r}
ggplot(data = mtcars)
```

Apesar de termos passados os dados para a função, precisamos especificar como as observações serão mapeadas nos aspectos visuais do gráfico e quais formas geométricas serão utilizadas para isso. Cada camada do gráfico representará um tipo de mapeamento ou personalização. O código abaixo é um exemplo de um gráfico bem simples, construído a partir das duas principais camadas. 

```{r grafico1}
ggplot(data = mtcars) + 
  geom_point(mapping = aes(x = disp, y = mpg))
```

A figura gerada pelo código acima é um gráfico de dispersão. Observe que:

- como vimos, a primeira camada é dada pela função `ggplot()` e recebe um data frame;
- a segunda camada é dada pela função `geom_point()`, especificando a forma **geom**étrica utilizada no mapeamento das observações;
- as camadas são somadas com um `+`;
- o mapeamento na função `geom_point()` recebe a função `aes()`, responsável por descrever como as variáveis serão mapeadas nos aspectos visuais da forma geométrica escolhida, no caso, pontos.

A combinação da função `ggplot()` e de uma ou mais funções `geom_()` definirá o tipo de gráfico gerado.

<div class='admonition note'>
<p class='admonition-title'>
Cuidado
</p>
<p>
As camadas dos gráficos são empilhadas utilizando-se o sinal +. Como a estrutura é muito parecida com uma pipe line, é comum trocarmos o + por um %>% no meio do código.
</p>
</div>

Podemos acrescentar uma terceira camada ao gráfico, agora com uma personalização. Repare como é simples acrescentar labels ao gráfico com a função `labs()`.

```{r}
ggplot(data = mtcars) + 
  geom_point(mapping = aes(x = disp, y = mpg)) +
  labs(x = "Cilindradas", y = "Milhas/galão")
```

Agora que você já sabe como a estrutura de camadas do `ggplot` funciona, vamos estudar com mais atenção para que serve a função `aes()`.
