---
title: "Visualização"
author: "Julio Trecenti, Daniel Falbel, William Amorim"
---

## Geoms

Os *geoms* definem qual forma geométrica será utilizada para a visualização das observações. Como já vimos, a função `geom_point()` gera gráficos de dispersão
transformando pares $(x,y)$ em pontos. Veja a seguir outros *geoms* bastante utilizados:

- `geom_line` - para linhas definidas por pares (x,y).
- `geom_abline` - para retas definidas por um intercepto e uma inclinação.
- `geom_hline` - para retas horizontais.
- `geom_bar` - para barras.
- `geom_histogram` - para histogramas.
- `geom_boxplot` - para boxplots.
- `geom_density` - para densidades.
- `geom_area` - para áreas.

Veja a seguir como é fácil gerar diversos gráficos diferentes utilizando a mesma estrutura do gráfico de dispersão acima:

```{r}
ggplot(mtcars) + 
  geom_boxplot(aes(x = as.factor(cyl), y = mpg))
```

Note que para fazer um boxplot para cada grupo, precisamos passar um fator para o aspecto x do gráfico.

```{r}
ggplot(mtcars) + 
  geom_histogram(aes(x = mpg))
```

Enquanto o gráfico e dispersão demandam o mapeamento das posições x e y, o histograma requer apenas a posição x, já que, pela definação do gráfico, o eixo mostra a frequência de cada classe. O mesmo acontece com o gráfico de barras:

```{r}
ggplot(mtcars) + 
  geom_bar(aes(x = as.factor(cyl)))
```

<div class='admonition note'>
<p class='admonition-title'>
Um padrão para os gráficos
</p>
<p>
Você deve ter percebido que, para fazer um gráfico usando `ggplot2` e a gramática
dos gráficos, existe um padrão:
<br> 
<br>
ggplot(data = DATA) + GEOM_FUNCTION(mapping = aes(MAPPINGS))
<br>
<br>
Para fazer um gráfico, basta substituir DATA por um banco de dados, GEOM_FUNCTION por
uma função geométrica e MAPPINGS por uma coleção de <b>mapas estéticos</b>. Isso será muito útil quando você for fazer o seu próprio gráfico.
</p>
</div>

**Exercício**: explorar novos `geom()` e mexer nos mapeamentos estéticos desses novos gráficos. [Essa é uma
boa referência](http://ggplot2.tidyverse.org/articles/ggplot2-specs.html).

## Combinando gráficos

Considere os 2 gráficos a seguir.

```{r duplochunk, fig.show='hold', out.width = "50%"}
# esquerda
ggplot(mtcars) + 
  geom_point(aes(y = mpg, x = disp))
# direita
ggplot(mtcars) + 
  geom_smooth(aes(y = mpg, x = disp))
```

Os gráficos são similares e completaam-se. O da esquerda, mostra como os pontos estão distribuídos. Ele mostra uma tendência de aumento do consumo de combustível de acordo
com as cilindradas. Já o gráfico da direita resume essa relação. Simplificando-a para uma linha de tendência com alguma margem de confiança. 

Esses dois gráficos se completam e ficam bons juntos. Com o `ggplot2`, é muito fácil
sobrepor os dois gráficos, pois ele é pensado para que cada gráfico seja feito com
uma combinação de camadas. Veja o código abaixo.

```{r}
ggplot(mtcars) + 
  geom_point(aes(y = mpg, x = disp)) +
  geom_smooth(aes(y = mpg, x = disp))
```

Desta forma, sobrepusemos os pontos e a linha de suavização. No entanto, duplicamos alguns trechos no nosso código, o que geralmente não é bom. Imagine se você precisar
mudar a variável do eixo `y`, você precisará trocar o nome da variável em mais de um
lugar do código. Para resolver isso, você pode definir o *mapping* apenas uma vez
dentro da declaração do gráfico, conforme o código a seguir.

```{r}
ggplot(mtcars, aes(y = mpg, x = disp)) + 
  geom_point() +
  geom_smooth()
```

Veja que isso gera o mesmo gráfico!

Veja que mesmo com dois `geom`'s, o `ggplot` segue a mesma regra para mapear as
variáveis para as `aesthetics`. Por exemplo, se você mapear uma variável para 
a cor, você obterá o seguinte gráfico.

```{r}
ggplot(mtcars, aes(y = mpg, x = disp, colour = as.factor(cyl))) + 
  geom_point() +
  geom_smooth(method = "lm")
```

O `ggplot2` agora desenhou uma reta para cada um dos grupos de pontos e coloriu
cada grupo de pontos de uma cor diferente. Em alguns casos, você pode querer mapear
a cor em apenas uma das camadas do gráfico. Isso pode ser feito da seguinte forma:

```{r}
ggplot(mtcars, aes(y = mpg, x = disp)) + 
  geom_point(aes(colour = as.factor(cyl))) +
  geom_smooth(method = "lm")
```

Agora, cada grupo de pontos tem uma cor, mas a reta é única para todos os pontos.

