---
title: "Visualização"
author: "Julio Trecenti, Daniel Falbel, William Amorim"
---

## Personalizando

Como exemplo de personalização de um gráfico com o `ggplot2`, vamos partir de um simples boxplot e fazer diversas alterações nas legendas. 

Para isso, utilizaremos nessa seção a base contida no objeto `PlantGrowth`, contendo resultados de um experimento para comparar o crescimento de plantas sob três condições diferentes (um controle e dois tratamentos). Para mais informações, rode `help(PlantGrowth)`.

O gráfico inicial é construído da seguinte forma:

```{r}
bp <- ggplot(data = PlantGrowth, aes(x = group, y = weight, fill = group)) +
  geom_boxplot()

bp
```

### Removendo totalmente a legenda

Existem diversas maneiras para remover a legenda de um gráfico no `ggplot2`. A forma mais simples é usar `guides(fill = FALSE)` com `fill` sendo o atributo gráfico do qual você deseja remover a legenda.

```{r, fig.show='hold', out.width = "50%"}
bp + guides(fill = FALSE)
```

Também é possível remover a legenda utilizando a função `scale_fill_discrite()`. A família `scale_X_Y()` de funções permite escolher manualmente os parâmetros de cada escala utilizada no gráfico.

```{r, fig.show='hold', out.width = "50%"}
bp + scale_fill_discrete(guide = F)
```

O comando a seguir remove todas as legendas, não importa o atributo que ela esteja representando.

```{r}
bp + theme(legend.position="none")
```

### Alterando a ordem dos itens

Para alterar a ordem dos itens na legenda do gráfico no `ggplot2`, usamos o comando da escala de cores.

```{r}
bp + scale_fill_discrete(breaks=c("trt1", "ctrl", "trt2"))
bp
```

Dependendo dos aspectos gráficos (cores, formatos, preenchimentos) especificados, você pode precisar usar alguma das seguintes funções: 

- `scale_fill_manual()`
- `scale_colour_hue()`
- `scale_colour_manual()`
- `scale_shape_discrete()`
- `scale_linetype_discrete()`

Você pode também querer inverter a ordem dos itens da legenda. Isso pode ser feito de uma das seguintes maneiras.

```{r, fig.show='hold', out.width = "50%"}
bp + guides(fill = guide_legend(reverse = TRUE))
bp + scale_fill_discrete(guide = guide_legend(reverse = TRUE))
```

### Removendo os títulos da legenda

Algumas vezes é necessário remover o título das legendas do gráfico feito no `ggplot2`. Veja a seguir algumas maneiras:

```{r, fig.show='hold', out.width = "50%"}
# Remove o título apenas da legenda do preenchimento (fill).
bp + guides(fill=guide_legend(title=NULL))

# Remove o título de todas as legendas.
bp + theme(legend.title = element_blank())
```

### Modificando texto, cores e rótulos

Existem duas formas para modificar os textos e rótulos das legendas. Uma delas é modificar o `data.frame` de forma com que os fatores tenham o mesmo nome que você deseja na legenda. Outra forma é usando as funções `scale_X_Y()`. 

No nosso exemplo, como a variável `group` está associada ao atributo `fill`, usamos as funções `scale_fill_discrete()`. e `scale_fill_manual()`. Utilizamos a primeira se não quisermos alterar as cores padrão, mas sim que cada fator esteja associado uma cor diferente. Mudamos também os rótolos e o título da legenda.

```{r, fig.show='hold', out.width = "50%"}
bp + scale_fill_discrete(name = "Experimental\nCondition",
                         breaks = c("ctrl", "trt1", "trt2"),
                         labels = c("Control", "Treatment 1", "Treatment 2"))
```

Usamos a segunda se quisermos alterar as cores padrão. Aqui, escolhemos as cores da escala hexadecimal. Veja que isso não aletrou o eixo x do gráfico.

```{r, fig.show='hold', out.width = "50%"}
bp + scale_fill_manual(values=c("#999999", "#E69F00", "#56B4E9"), 
                       name="Experimental\nCondition",
                       breaks=c("ctrl", "trt1", "trt2"),
                       labels=c("Control", "Treatment 1", "Treatment 2"))
```

### Modificando a aparência da legenda

Existem inúmeras modificações que podem ser realizadas na aparência da legenda. Todas elas estão relacionadas à modificação do `element_text()`. Veja neste [link](http://docs.ggplot2.org/0.9.2.1/element_text.html) todos os atributos que podem ser modificados.

```{r}
# Mudando a aparência do título
bp + theme(legend.title = element_text(color = "blue", size = 16, face = "bold"))
```

```{r}
# Mudando a aparência dos rótulos
bp + theme(legend.text = element_text(colour = "blue", size = 16, face = "bold"))
```

### Modificando a posição da legenda

É possível controlar a posição da legenda facilmente escolhendo uma das posições:  `left`, `right`, `top` e `bottom`.

```{r}
bp + theme(legend.position="top")
```

Também é possível controlar a posição da legenda de forma precisa usando a função `theme()`. A legenda será posicionada dentro do gráfico com o ponto central sendo o valor do argumento `legend.position=`. Esses valores são definidos de forma que o ponto (0,0) seja o canto inferior esquerdo e (1,1) seja o canto superior direito.

```{r}
bp + theme(legend.position=c(.5, .5))
```

--------------------------------------------------------------------------------

